【裁判字號】    97,聲再,31
【裁判日期】    970729
【裁判案由】    訴訟救助
【裁判全文】
臺灣高等法院民事裁定                  97年度聲再字第31號
聲  請  人  乙○○
相  對  人  最高法院檢察署
法定代理人  甲○○
            臺灣高等法院臺南分院檢察署
法定代理人  丙○○
            臺南地方法院檢察署
法定代理人  丁○○
上列當事人間，聲請人就本院97年度上易字第516號確認之訴事
件，聲請訴訟救助，對於中華民國97年6月30日本院97年度聲字
第234號確定裁定，聲請再審，本院裁定如下：
    主  文
聲請駁回。
聲請訴訟費用，由聲請人負擔。
    理  由
一、按：再審之訴顯無再審理由，得不經言詞辯論，以判決駁回
    之，民事訴訟法第502條第2項定有明文；此項規定，於裁定
    已經確定，而有第496條第1項或第 497條之情形者，聲請再
    審，得予準用之，同法第507條定有明文。
二、本件聲請意旨略以：本院97年度聲字第 234號確定裁定，違
    背民事訴訟法第237條、第388條及憲法第 172條等規定，具
    有再審理由；經查：
(一)民事訴訟法第237條、第388條及憲法第 172條分別規定：「
    駁回聲明或就有爭執之聲明所為裁定，應附理由。」、「除
    別有規定外，法院不得就當事人未聲明之事項為判決。」、
    「命令與憲法或法律牴觸者無效。」。
(二)本院97年度聲字第234 號確定裁定略以：
 (1)按當事人無資力支出訴訟費用者，法院應依聲請，以裁定准
    予訴訟救助；但顯無勝訴之望者，不在此限，民事訴訟法第
    107條第1項定有明文。所謂顯無勝訴之望者，係指聲請訴訟
    救助之當事人所提起之訴或上訴，無須經法院調查辯論，依
    其主張之事實顯然無獲得勝訴之望者而言。
 (2)查聲請人就其與相對人最高法院檢察署等人間之確認之訴等
    訴訟，經臺灣臺北地方法院以顯無理由為由判決駁回其訴（
    案列97年度訴字第3815號），聲請人不服而提起上訴（案列
    97年度上易字第 516號），並就其所應繳納之上訴訴訟費用
    聲請訴訟救助。惟聲請人起訴及上訴之事實與理由所示，並
    非以私法關係為本件確認之訴之訴訟標的，且我國法並無刑
    事偵查再議關係得以民事訴訟確認之特別規定，況聲請人請
    求相對人連帶賠償本訴起訴費用部分，復與民事訴訟法第78
    條規定不符，足見聲請人所提起之訴顯無勝訴之望，揆諸首
    揭說明，其聲請訴訟救助，為無理由等，裁定駁回聲請人之
    聲請確定。
三、經核本院97年度聲字第 234號確定裁定，並無違背民事訴訟
    法第237條、第388條及憲法第 172條等之規定，顯無民事訴
    訟法第496條第1項所列各款、第497條、及第498條之再審事
    由，聲請人聲請再審顯無理由，依首揭法條規定，應以裁定
    駁回之。
四、據上論結，本件聲請再審，顯無再審理由，依民事訴訟法第
    507條、第502條第 2項、第95條、第78條之規定，裁定如主
    文。
中    華    民    國    97    年    7     月    29    日
                    民事第五庭
                        審判長法  官  魏麗娟
                              法  官  蔡芳齡
                              法  官  陳博享
正本係照原本作成。
不得抗告。
中    華    民    國    97    年    7     月    31    日
                              書記官  鄭靜如


司法院資訊處製作；財團法人民間司法改革基金會備份。
